臺灣雲林地方法院刑事判決　　　　　　　　　　　　　　九十一年度自字第三五號
　　自　訴　人　戊○○
　　自訴代理人　洪森川律師
　　　　　　　　洪千雅律師
　　被　　　告　乙○○
　　被　　　告　丙○○
右列被告因誣告等案件，經自訴人提起自訴，本院判決如左：
    主  文
乙○○共同意圖他人受刑事處分，向該管公務人員誣告，處有期徒刑伍月，緩刑貳年
。
丙○○共同意圖他人受刑事處分，向該管公務人員誣告，處有期徒刑參月，緩刑貳年
。
    事  實
一、乙○○及丙○○於民國（下同）九十年十二月二十七日上午九時三十分許，第十
    四屆斗南鎮長選舉期間，意圖使鎮長候選人戊○○受刑事處分，明知戊○○等人
    係經其等同意或不反對始進入其等之住處，竟向雲林縣警察局斗南分局捏詞指訴
    稱戊○○於九十年十二月二十六日十六時三十分許，率同友人丁○○及助選員甲○○○與司機己○○等人，至乙○○、丙○○夫婦住處即雲林縣斗南鎮西伯里西
    伯一之四號，未經同意而非法侵入其住宅內。又乙○○明知戊○○並未搜索住宅
    ，竟誣指稱戊○○等人進而在其客廳內非法搜索，取出電視架下方之茶壺云云，
    致戊○○遭台灣雲林地方法院檢察署偵辦，案經該署檢察官偵查終結而為不起訴
    處分。乙○○於就上開不實之事告訴後，並基於使戊○○無法當選及散布於眾之
    意圖，於九十年十二月二十八日上午，在其前開住處，明知其住處有記者等傳播
    媒體不特定之人士在場，仍對戊○○之競選對手李永章講述上開不實之事，媒體
    記者因而記載並刊登於報紙或於新聞節目中播報，而散布該不實之事於社會大眾
    ，足以生損害於社會大眾對於候選人之正確選擇及戊○○。
二、案經自訴人戊○○向本院提起自訴。
    理  由
一、訊據被告乙○○、丙○○對於其等知自訴人戊○○為第十四屆斗南鎮長候選人及
    於前開時地，被告丙○○、乙○○向雲林縣警察局斗南分局告訴自訴人涉嫌無故
    侵入住宅罪等情固不否認，惟矢口否認有誣告等情事，被告乙○○辯稱：我在警
    察局並未表示被告進入我屋內翻箱倒櫃，是另一候選人李永章向警員說的，我亦
    未向媒體述說，是記者根據我報案的內容撰寫云云。被告丙○○辯稱：是自訴人
    等一群人未經我同意，靜靜的進入我家云云。經查：
（一）自訴人與丁○○等人於上開時間，進入被告等之住宅，係經被告丙○○之同意
      ，而被告乙○○亦未要求其等離開等情，業據證人丁○○於本院訊問時證稱：
    「當天戊○○去我家問路，我帶他到乙○○的家，去到他家騎樓，乙○○的太太
    在客廳坐，我問乙○○是否在家，他太太說在二樓，要去叫他，請我們進去坐，
    我們就進去坐，她去二樓叫乙○○下來，乙○○下來之後我們就在客廳坐，在說
    選舉的事」等語，核與被告丙○○自承：「他們已經走到我家騎樓，我叫他們進
    來客廳坐」等語，被告乙○○自承：「我下樓之後，他（指自訴人）就坐下來與
    我說話」等語相符，被告乙○○亦坦言自訴人並未搜索伊之住宅等語。而被告乙○○確曾於警局表示自訴人等人至伊家中翻箱倒櫃等語，業據證人即斗南分局偵
    查員庚○○到庭證述在卷，並有警訊筆錄在卷可按。顯然，自訴人等並非無故侵
    入住宅，亦未對被告為非法搜索，被告等嗣後至警局告訴自訴人涉嫌非法侵入住
    宅罪，被告乙○○並告訴自訴人涉犯非法搜索罪嫌，因而使自訴人接受警訊及偵
    訊程序，其等有使被告受刑事處分之意圖，至為灼然。被告乙○○辯稱伊未於警
    局表示自訴人有翻箱倒櫃之行為云云，不足採信。至於被告乙○○於警局告訴自
    訴人誹謗、恐嚇一節，因刑法所規定之誹謗罪乃以意圖散佈於眾為要件，與一般
    平常百姓所認知之單純有損人格或名譽之指訴有間，且刑法之恐嚇危害安全罪乃
    以非法之以加害生命、身體、自由、名譽、財產之事告知相對人為要件，與合法
    的告以將報警處理有別，而依被告乙○○於警訊筆錄所述「戊○○說我有幫人賄
    選，係誹謗我，他恐嚇我說要請調查站的人員來調查」等語，其應係誤解法律對
    於誹謗罪及恐嚇罪之定義，實難認被告乙○○此部分亦有誣告之意圖，附此敘明
    。
（二）如上所述，被告乙○○明知自訴人等人並無非法侵入住宅及非法搜索之行為，
    然其於李永章至其住宅與其對談有關前開不實事項時，任由媒體記者等不特定人
    出入其住宅，撰文刊登於報章或發表於電視新聞報導等情，業據證人即記者壬○○到庭證稱：十二月二十八日李永章服務處打電話通知媒體說要去慰問他們的支
    持者，我跟著李永章到被告家，當時有國民黨的主任及李永章，及其他一些媒體
    ，被告是在他們對談時說這些話（指報導內容），並不是直接對我說，被告知道
    有媒體在場，因為當時有電子媒體拿攝影機進去。我們是陌生人，我們拿筆在記
    ，他應該會知道我們是媒體」等語，證人即記者辛○○亦證稱：我有印象是二十
    八日去被告家中，有其他報社記者在場，我當時拿攝影機等語，並有剪報等在卷
    可按，而被告乙○○亦自承：我當時有拿收據給證人（即記者辛○○）拍，有拿
    保溫瓶，表示這是寺廟送的，記者是自由進出的等語。而記者在場並提筆撰寫、
    記錄或拍攝，表示其等有將之訴諸文字或影像發表於公眾之意，為大眾生活經驗
    上所普偏可知之事，則被告乙○○顯有將上開不實之事項散布於眾之意圖。而上
    開時間乃在鎮長選舉期間，被告乙○○自承伊知道自訴人為斗南鎮鎮長候選人，
    伊有將上開不實之事項告知自訴人之競選對手李永章等語，而候選人之言行舉止
    ，尤其在選舉期間之一舉一動均足以影響選民之意向，為眾所週知之事，被告乙○○於自訴人至其住處拜訪後，即告知自訴人之競選對手李永章，而後於李永章
    帶同媒體至被告家中時，在媒體前仍對前開不實之事侃侃而談，未做迴避，縱然
    其不是對媒體直接講述前開不實內容，使媒體發表，但在講述時仍係使不特定人
    得以共見共聞之狀態，其顯係基於使自訴人無法當選之意圖，而以述說之方法，
    散布不實之事項。
二、按候選人之學歷、品德、操守乃選民評選候選人之重要事項，被告在此方面對於
    自訴人作上述不實之述說，自有使自訴人不當選之意圖，足以生損害於選民對於
    投票之正確選擇與自訴人之名譽甚明。核被告乙○○所為，係犯公職人員選舉罷
    免法第九十二條之意圖使人不當選而傳播不實之事罪及刑法第三百十條第一項之
    誹謗罪及第一百六十九條第一項之誣告罪。被告丙○○係犯刑法第一百六十九條
    第一項之誣告罪。被告乙○○與丙○○就誣告罪部分有犯意聯絡及行為分擔，為
    共同正犯。被告乙○○以一傳播不實事項行為觸犯上開選罷法第九十二條之罪及
    誹謗罪，為想像競合犯，應依刑法第五十五條規定從一重之公職人員選舉罷免法
    第九十二條之意圖使人不當選而傳播不實之事之罪處斷。又其所犯選罷法第九十
    二條之罪與刑法第一百六十九條第一項之誣告罪間有方法目的之牽連犯裁判上一
    罪關係，應從一重之刑法第一百六十九條第一項之誣告罪論處。爰審酌被告之犯
    罪動機、目的、手段、對告訴人之損害、公職人員選舉風氣之影響及犯後之態度
    等一切情狀，分別量處如主文所示之刑。按犯本章之罪或刑法分則第六章之妨害
    投票罪，宣告有期徒刑以上之刑者，並宣告褫奪公權，固為公職人員選舉罷免法
    第九十八條第三項所明定，惟本件被告乙○○係以誣告罪論處，並非以違反公職
    人員選舉罷免法之罪定其罪刑，即未就其違反選罷法之犯行宣告刑度，且依褫奪
    公權為從刑，應附隨於主刑之法理，本件爰不對被告乙○○為褫奪公權之諭知，
    附此敘明。另查被告丙○○前未曾受有期徒刑以上刑之宣告，被告乙○○前雖曾
    於七十七年間因妨害自由罪，經台灣高等法院台中分院判處有期徒刑二月，於七
    十七年七月十五日易科罰金執行完畢，惟其於執行完畢後五年內未再受有期徒刑
    以上刑之宣告，有臺灣高等法院被告全國前案紀錄表在卷可稽，其等經此次審判
    後，當知警惕，應無再犯之虞，且被告等人均已年逾六十歲，被告丙○○又罹患
    高血壓，有診斷證明書在卷可按，依其等之體能狀態，實不宜令其等入監服刑，
    是本院認前開所宣告之刑，以暫不執行為適當，均併予宣告緩刑二年，以啟自新
    。
三、又自訴意旨另以被告丙○○於上開時地，涉嫌與被告乙○○共犯公職人員罷免法
    第九十二條及刑法第三百十條之誹謗罪嫌云云。惟自訴人就此部分自始至終均未
    舉證以明之，且證人即記者壬○○到庭證稱：當時在場的人有國民黨的主任及李
    永章及其他一些媒體等語，核與證人即記者辛○○證稱：我沒有印象有看到丙○○等情相符，且依卷附剪報之記載，均僅提到被告乙○○表示，並未有被告丙○○講述之內容，是無法證明被告丙○○有指摘、傳述或散布不實之事項之情形，
    核與前開法條之構成要件不符，此外，復查無其他事證，可資證明被告丙○○有
    誹謗或意圖使人不當選而傳播不實之事之犯行，惟此部分若成立犯罪，則與前開
    論罪科刑部分有方法目的之牽連犯裁判上一罪關係，爰不另為無罪之諭知。
四、據上論斷，應依刑事訴訟法第三百四十三條、第二百九十九條第一項前段、公職
    人員選舉罷免法第九十二條、刑法第十一條前段、第二十八條、第一百六十九條
    第一項、第三百十條第一項、第五十五條、第七十四條第一款、第二款，罰金罰
    鍰提高標準條例第一條前段，判決如主文。
中      華      民      國      九十一      年      十一  月  二十六    日
                                        臺灣雲林地方法院刑事第二庭
                                            法  官  潘雅惠
右正本證明與原本無異。
如不服本判決，應於判決送達後十日內，向本院提出上訴狀。（須附繕本）
                                            書記官  曾玲玲
中      華      民      國      九十一      年      十一  月  二十六    日
公職人員選舉罷免法第九十二條
 (罰則 (九) －誹謗)
意圖使候選人當選或不當選，以文字、圖畫、錄音、錄影、演講或他法，散布謠言或
傳播不實之事，足以生損害於公眾或他人者，處五年以下有期徒刑。
中華民國刑法第三百一十條
 (誹謗罪)
意圖散布於眾，而指摘或傳述足以毀損他人名譽之事者，為誹謗罪，處一年以下有期
徒刑、拘役或五百元以下罰金。
散布文字、圖畫犯前項之罪者，處二年以下有期徒刑、拘役或一千元以下罰金。
對於所誹謗之事，能證明其為真實者，不罰。但涉於私德而與公共利益無關者，不在
此限。
中華民國刑法第一百六十九條
 (誣告罪)
意圖他人受刑事或懲戒處分，向該管公務員誣告者，處七年以下有期徒刑。
意圖他人受刑事或懲戒處分，而偽造、變造證據，或使用偽造、變造之證據者，亦同
。
